臺灣高等法院臺中分院刑事判決　　94年度重上更(二)字第91號
上　訴　人
即　被　告　庚○○
輔　佐　人　乙○○
指定辯護人　胡家駿律師
上列上訴人因誣告案件，不服臺灣臺中地方法院中華民國88年 6
月21日第一審判決（民國87年度訴更字第18號，起訴案號：臺灣
臺中地方法院檢察署民國86年度偵字第 23944號），提起上訴，
經判決後，由最高法院第二次發回更審，本院判決如下：
    主 　　 文
原判決撤銷。
庚○○共同意圖他人受刑事處分，向該管公務員誣告，處有期徒
刑陸月。
    事 　　 實
一、庚○○為精神耗弱人，係建杰建設有限公司（下稱建杰公司
    ）之實際負責人，其子乙○○為該公司之名義負責人，共同
    經營該公司，緣庚○○及乙○○因積欠丁○○及丙○○金錢
    ，嗣庚○○與丁○○雙方於民國（下同）八十四年三月六日
    達成協議，庚○○同意將其在台中市○○區○○段第二五○
    地號土地，暨門牌號碼台中市○○路○段五十八號興建「摩
    登精品」預售房屋之一樓（即門牌號碼五十八之一號）房屋
    移轉予丁○○，庚○○並協同其子乙○○，於同日書寫同意
    書一張，載明上開協議，且由乙○○親捺手印後，交付丁○○收執，而丁○○乃於同年月十四日，據以辦妥登記。嗣八
    十五年三月二十五日，庚○○為結清與丁○○之債權債務關
    係，再與丁○○訂立協議書，約定將上開地號土地（應有部
    分）及地上之二樓房屋售予丁○○，翌日，即將相關過戶文
    件交予丁○○辦理移轉登記，丁○○即於八十五年五月十六
    日，持以辦理移轉登記。另庚○○為了結其與丙○○之債權
    債務關係，再於八十五年五月十七日與丁○○、丙○○訂立
    協議書，將以丙○○名義為起造人（按庚○○因向丙○○借
    款，為提供擔保，故以丙○○為起造人）之上開地上第六樓
    全部及應有部分之土地，移轉登記予丁○○。嗣庚○○對於
    前開協議又欲反悔，竟與乙○○共同基於意圖使丁○○、代
    書戊○○、己○○受刑事處分之犯意聯絡，推由庚○○先於
    八十五年七月十八日，具狀向臺灣臺中地方法院檢察署誣指
    ：「丁○○、戊○○因承辦建設公司營建房屋座落臺中市○○區○○段第二五○地號土地及建物一、二樓房屋，全部買
    賣金額二千二百萬元，由丁○○承購，未按照協議繳款，就
    辦理產權移轉登記；委任土地代書戊○○有違反代書業務之
    規定；於八十五年六月二十八日盜過戶（意指盜用印章、盜
    領印鑑證明、偽造文書等）六樓，因此指訴丁○○涉犯刑法
    詐欺罪，戊○○涉犯刑法背信罪」云云。嗣接續於：(一)八十
    五年八月二十六日及九月二日之刑事補充狀誣指：「事情發
    生於八十三年十一月二十三日，新建大廈起造人建杰建設有
    限公司負責人乙○○等五名，被告丁○○介紹土地代書己○○辦理保存登記，就串通代書己○○（誤載為如）盜領建設
    公司印鑑證明，盜過戶台中市○○路○段五十八號之一樓之
    建物所有產權」。(二)八十五年八月三十日之補充理由狀誣指
    ：「被告丁○○、代書己○○、戊○○共謀詐欺犯罪，事情
    發生於八十三年十一月二十二日，領到臺中市政府工務局執
    照中工建使字第二三○四號，當時由被告丁○○指定代書
    己○○辦理保存登記一案，丁○○串通己○○盜辦理座落臺
    中市○○路○段五八號一樓產權給丁○○」。(三)八十五年十
    月十五日，由建杰建設有限公司，法定代理人乙○○具狀之
    刑事告訴理由狀一部分誣指：「緣被告丁○○於民國（下同
    ）八十三年十一月間，以介紹土地代書己○○辦理告訴人所
    起造座落臺中市○○區○○段第二五○地號土地上新建大廈
    第一次總登記（保存登記）為由，要求告訴人交付公司暨法
    定代理人印鑑章、使用執照等證件資料予己○○代書，詎於
    八十四年二月六日完成第一次登記後，非但未將有關證件資
    料交還告訴人，且與己○○代書相互勾串盜領告訴人印鑑證
    明，於八十四年三月十四日，擅將上述建物中建號三○四七
    即門牌號臺中市○○路○段五八之一號一樓房屋所有權，以
    買賣為由辦理移轉登記予被告丁○○，使告訴人建杰建設有
    限公司受有喪失上開房屋所有權之損害，及足以生損害於地
    政主管機關對於不動產之正確管理。而認丁○○涉有刑法第
    二百十條偽造私文書罪，二百十四條使公務員登載不實罪，
    二百十六條行使偽造私文書罪，二百十條盜用印章罪，第三
    百三十九條詐欺取財罪等犯行。(四)建杰建設公司兼法定代理
    人乙○○於八十六年九月十二日具補充告訴理由狀誣指：「
    己○○詐騙建杰公司之公司負責人和股東大小印章，盜領公
    司印鑑證明，偷過戶第一樓建物、第六樓建物，丁○○勾串
    戊○○偷過戶第一、二樓全部，認丁○○、己○○、戊○○
    有偽造文書等犯行」。
二、案經臺灣臺中地方法院檢察署偵查結果，認丁○○、戊○○
    係被誣告而予簽結，並認庚○○係誣告，而予自動檢舉，偵
    查起訴。
    理      由
一、訊據上訴人即被告庚○○（下稱被告），對於右列向臺灣臺
    中地方法院檢察署具狀申告丁○○、戊○○、己○○等人，
    盜用印章、行使偽造私文書、使公務員為不實登載等犯行之
    事實，坦承不諱。惟矢口否認有誣告之犯行，辯稱，其並無
    積欠丁○○的錢，因其已簽發乙○○之臺中市第七信用合作
    社（現改為第七商業銀行）之支票二十七張共一千零十萬七
    千元之支票給江素貞（丁○○之名義上金主）兌領，且江素
    貞亦交給清償證明，足見其與丁○○已無債權債務關係，自
    不必書立上開同意書、協議書，將上列房地產轉讓給丁○○
    ，且上開同意書、協議書上之署押印文，均非被告及乙○○
    所有。故其所指訴丁○○、戊○○、己○○有偽造文書、詐
    欺等犯行，俱屬實在，其並無誣告之犯行云云。
二、第查，丁○○堅決指稱，被告尚有負債於伊，除提出乙○○
    、王庚○○簽具之九百萬元本票影本（更(一)卷第七十七頁）
    ，以實其說外，復陳述，其亦為被告償還銀行之抵押貸款五
    百多萬元云云。而被告於八十五年九月二十三日之補充告訴
    狀亦陳明「被告丁○○在偵查庭一二八七五（應係八十五年
    偵字第一二八七五號），王清吉檢察官偵查中承認，設定二
    胎錢是被告丁○○所有錢，借款人（按即被告）已付半數以
    上金額，要求被告將二胎設定部分塗銷，被告丁○○堅持，
    全部付清才要塗銷」云云（見一三六二七號偵查卷第八十四
    頁背面）。足見，被告與丁○○尚有上千萬元之債務關係，
    被告辯稱，其與丁○○已無債權債務關係，不可能寫下同意
    書、協議書將上開房地產（一、二樓部分）轉讓予丁○○，
    自係飾卸之詞，應無可採。
三、至被告雖提出上開乙○○簽發之第七商業銀行支票一覽表（
    見更(一)卷第六十二頁）及江素貞為證明人之抵押權債務漬償
    證明書及印鑑證明書影本各一份（見更(一)卷第五十六頁、五
    十七頁），以證明其借自江素貞之九百萬元已清償，其已無
    欠負丁○○債務。然被告確有欠負丁○○已論斷如上。且若
    果被告已償還江素貞九百萬元，何不於清償之時，訂立塗銷
    抵押權契約書，連同上開清償證明、印鑑證明，持以塗銷抵
    押權登記。又被告既尚欠負丁○○，江素貞豈有出具清償證
    明及印鑑證明之理，故被告所提上開清償證明及印鑑證明，
    尚難據為有利被告之認定。另被告所提上開清償債務（九百
    萬元抵押債務）支票一覽表，經前審函第七商業銀行查覆結
    果，其中票號四○四四九○號、三萬二千四百元，四○四四
    九一號、八十一萬元，九五四九二○號、十三萬五千元，八
    六七五七八號、三十萬元，九五四九二一號、五十萬元，九
    五四九二二號、五十萬元，九五四九二三號、五十萬元，共
    二百七十七萬七千四百元，查無該等票號，有第七商業銀行
    九十三年十月二十七日七繼光字第九五五九號函件附卷可稽
    （見更(一)卷(二)第三十九頁至第五十八頁）。其中第八五一九
    ○九號、九萬元之支票（見更(一)卷(二)卷第四十二頁）固據提
    示人何林鸞到庭結證，其戶頭係借給丁○○使用（見更(一)卷
    (二)第一八二、一八三頁）。然抵押債權人索討抵押債務，一
    般均係一次求償，同時塗銷抵押，此對抵押債權人及債務人
    雙方均屬安全而有利。觀乎被告所提支票一覽表，其支票付
    款日，自八十二年八月二十七日至八十三年九月十五日，歷
    時一年一月有餘，且分二十七次清償，已違常情，故被告所
    提支票一覽表，尚難據以證明其欠負丁○○之九百萬元抵押
    債務已經清償，而為其有利之認定。
四、經查：
　　(一)本件系爭八十四年三月六日同意書（見臺灣臺中地方法院
  　　檢察署八十五年度偵字第一三六二七號卷一一九頁）上載
    　明：「本公司同意將座落臺中市○○路○段五十八之一號
  　　（建號三○四七）建物一樓，過戶給丁○○先生，此據。
    　同意人：建杰建設有限公司負責人乙○○」等語。而上開
      建物確於八十四年三月十四日，以買賣為原因登記予丁○○，則有建物登記簿謄本一件（見同卷第九十一頁）附卷
      為憑，倘若上開建物確係由丁○○等人設局詐騙，而由其
      等勾結代書己○○為移轉登記，何以被告於移轉登記經過
      一年四個月以後，才加以追究提起告訴？顯然有違常情。
    (二)被告於八十五年八月二十六日所具之刑事補充狀之說明二
      列載「丁○○等連續犯侵占詐騙罪，民國八十五年三月二
      十五日協議買賣，由律師陳浩華，協調買賣移轉登記，已
      超過五個月了，無遵照協議書進行，塗銷一胎二胎之設定
      」等情，並提出其署押之八十五年三月二十五日訂立之協
      議書影本以資證明（以上見一三六二七號偵查卷第六頁背
      面第七行至第九行，及第八頁）。以建杰建設有限公司法
      定代理人乙○○具名之八十五年十月十五日之刑事告訴理
      由狀二，亦記載：另依據告訴人（按即該公司法定代理人
      乙○○）與被告丁○○八十五年三月二十五日簽訂之協議
      書，及丁○○八十五年四月十五日切結書內容所載，告訴
      人同意將座落臺中市○○段第二五○地號土地（按應指應
      有持分）及其上建物第一、二樓（按應指三○四七、三○
      五六建號）房屋全部售予被告丁○○，丁○○並切結承諾
      ，於辦理上開房地所有權移轉登記完畢後參日內，將上述
      土地八十二年五月二十一日設定登記予江素貞新臺幣壹仟
      壹佰萬元正之抵押權（收件號一九九七五）及八十二年二
      月十七日設定登記予保證責任臺中市第七信用合作社本金
      最高限額新臺幣壹仟肆佰萬元正之抵押權（收件號○七一
      六五）塗銷，上述房地所有權移轉登記暨土地抵押權塗銷
      登記，經委由代書即被告戊○○辦理，詎被告戊○○竟私
      自與被告丁○○勾串，分別於八十五年五月十六日，將建
      號三○五六即門牌號臺中市○○路○段五八之一號二樓房
      屋，及於八十五年四月間，將前述座落臺中市○○區○○
      段二五○地號土地面積一五七平方公尺持分一○○○分之
      一一八辦理所有權移轉登記完畢（至於建號三○四七即門
      牌號臺中市○○路○段五八之一號一樓房屋，則因如前項
      所陳，已於八十四年三月十四日為丁○○所盜過戶，無須
      再行辦理所有權移轉登記），而拒不辦理土地抵押權塗銷
      登記，屢經催促，均置之不理云云」。凡此，足見被告及
      其子乙○○，確有依上列同意書及協議書所載，將上開土
      地上之第一、二樓建物，轉讓移轉登記予丁○○所有，被
      告控告丁○○、戊○○、己○○等盜用印章，行使偽造文
      書等盜過戶，自屬誣告犯行。再者，被告及乙○○既在補
      充理由狀中，引用該協議書並主張其效力，而丁○○亦承
      認該協議書之存在及其效力，則該協議書，應確係被告與
      丁○○所訂立者，自無偽造之可言。從而，該協議書，既
      載明立協議書人建杰建設有限公司（法代乙○○以下簡稱
      甲方），丁○○（以下稱乙方），雙方同意就債權債務問
      題達成協議，茲列條款如左：一、甲方同意將座落臺中市
　　　西屯區○○段第二五○地號建（按即地目）及其上建物第
  　　壹、貳層樓房屋全部售與乙方。其中壹樓部分業已移轉乙
    　方，甲方不得再行買回。貳樓部分相關過戶文件，甲方同
      意於八十五年三月二十六日交予乙方，以利乙方辦理移轉
      云云。足見該壹樓部分，確已因建杰建設有限公司負責人
      乙○○，於八十四年三月六日簽具之同意書，在同年三月
      十四日辦理移轉登記予丁○○。否則，協議書自不可能記
      載「其中一樓部分業已移轉乙方」等語。又設若如被告所
      言，該同意書非乙○○所書立署押，係被偽造，一樓部分
      係丁○○所盜過戶者，則丁○○甫於八十四年三月十四日
      盜過戶壹樓部分，何以被告於八十五年三月二十五日，與
      丁○○簽訂之協議書又載明「壹樓部分業已移轉乙方」，
      而不載明「一樓部分被丁○○盜過戶」；且壹樓若被丁○○盜過戶，被告豈有可能於該協議書上載明「貳樓部分相
      關過戶文件，甲方同意於八十五年三月二十六日交予乙方
      ，以利乙方辦理移轉」云云。足認該同意書確係乙○○所
      書立、署押。又本件經檢察官採取被告庚○○之子乙○○
      之指紋，連同上開系爭同意書，囑託內政部警政署刑事警
      察局鑑定結果，認為二者指紋相同，此有該局鑑定書附卷
      可稽（見同卷第一八九頁）。按我國指紋鑑定標準，須於
      兩枚指紋間找出有十二處以上特徵相同者，始判定為相同
      之指紋，相較於其他國家係採取較為嚴格之鑑定標準，足
      見該同意書應係乙○○所書立無誤。再者，本院前審應被
      告要求，再將前述系爭同意書送請法務部調查局鑑定其上
      字跡及指紋是否乙○○所寫，及是否與乙○○之指紋相同
      ，經鑑定結果，仍認為其上指紋與乙○○之指紋相同，而
      有關筆跡方面，經再次補送其平時字跡，及兩次當庭書寫
      之字跡送鑑定比對結果，則以「乙○○所書樣本字跡，經
      評認其缺乏明確之內部一致性，變異過大（可證諸．．．
      兩次當庭書寫之字跡風格丕異，另平日簽名與當庭簽名書
      寫方式亦不一致．．．），本案在現有字樣，恐有失真顧
      慮之情況下，歉難憑與系爭同意書上字跡鑑定異同」，而
      未能予以比對（見本院前審卷第六十九頁法務部調查局八
      十九年五月十九日八九陸(二)字第八九○三四六六○號鑑定
      通知書、本院八十八年度上訴字第一七一九號卷第一九四
      頁法務部調查局八十九年九月二十二日八九陸(二)字第八九
      ○六九八六四號鑑定復函所載）。雖關於筆跡方面未能有
      明確之鑑定結論，可供參酌。然倘若系爭同意書上之字跡
      非乙○○親筆所書寫，為何乙○○先後兩次當庭書寫之字
      跡，會有「風格丕異」之情形？且其當庭書寫之字跡，又
      與其平日簽名「書寫方式不一致」？其如此故意做作，才
      會造成「在現有字樣恐有失真顧慮之情況」，至為明灼，
      其所以如此故意做作，無非係恐被鑑定出系爭同意書上，
      係其親筆所書寫，要無庸疑。被告於本院前審又再提出案
      外人江素貞所寄信封，請求鑑定系爭同意書上之字跡是否
      係案外人江素貞之筆跡，但上述所謂江素貞所寄信封，有
      多處接合黏貼，顯係拼湊而成（見更(一)審卷證物袋內證物
      ），已難證明其確實之來源，究竟是否江素貞所寄，甚值
      懷疑，且系爭同意書上之指紋，既與乙○○之指紋相同，
      而乙○○兩次當庭書寫之字跡又故意做作，綜合現有各項
      證據研判，已足為事實之認定，故本院認，核無依被告所
      請再送鑑定之必要。又被告之辯護人於更(一)審再度狀請：
      「請將同意書上之筆跡與乙○○之筆跡（可當庭要求乙○○書寫）併同送往鑑定，是否同意書為乙○○之親筆」；
      「同意書上乙○○之手指紋，係先印在空白紙上，再書寫
      文字，或書寫文字後，再蓋上指紋，亦請送經鑑定」；「
      協議書末端王庚○○之筆跡，是否為被告所親載，敬請與
      被告送審之書狀簽名，或筆錄簽名送鑑定，即明其是否為
      被告親筆」（以上見九十二年三月十三日之聲請狀）。九
      十二年三月二十七日之調查證據聲請狀亦請求將以下事項
      送請鑑定：(一)請將系爭署名「建杰建設有限公司負責人乙○○」之同意書上之字跡送請鑑定，以明並非乙○○所書
      寫。按被告於鈞院前審89、8、1 1之陳報狀（上證二）之
      證物九及證物十（已在卷），有分別提供由乙○○親筆簽
      名之買賣契約書共六份（按：其中僅「乙○○」部分為乙○○所簽，其餘不是）暨乙○○所書寫之信件片段及信封
      二份，敬請鈞院送予鑑定機關作為鑑定之依據。(二)請鑑定
      該同意書上之指紋與姓名，究係先有指紋後再書寫姓名，
      或先書寫姓名後再按指紋。九十三年十二月三十日之刑事
      準備程序書狀復請求：「(一)、被告堅決否認契約書、協議
      書、同意書、營造拋棄書之簽名暨指紋印為被告本人所簽
      、所印、爰請當庭按捺丁○○，被告之指紋與前開契約書
      等之指紋送往鑑定，查明上開契約書等是否真正。(二)、檢
      送丁○○以江素貞名義寄給建杰建設有限公司負責人乙○○（係被告之子）之信封二紙，由信封乙○○筆跡與契約
      書、同意書等內之乙○○筆跡加以鑑定，查明是否同一筆
      跡，以證明乙○○簽名非乙○○所載」。第查，協議書之
      真正既論斷如上，茲不再贅，亦無庸再送鑑定，則該協
      議書既載明：立協議書人建杰建設有限公司（法代乙○○
      以下稱甲方）丁○○（以下稱乙方）雙方同意就債權債務
      問題達成協議，茲列條款如左：
    (一)甲方同意將座落台中市○○區○○段第0250地號建及其上
      建物第壹、貳樓房屋全部全部，售與乙方。其中壹樓部份
      業已移轉乙方，甲方不得再行買回。貳樓部份相關過戶文
      件，甲方同意於年３月日交與乙方，以利乙方辦理轉
      讓。上揭房屋占有之土地應有部份，甲方亦應一併移轉予
      乙方。
　　(二)第一項之房地，乙方同意甲方抵銷債務新臺幣貳仟壹佰陸
  　　拾萬元。尚積欠乙方部份，由前揭土地設定新臺幣玖佰萬
    　元予乙方。足見該一樓部分確已因建杰建設有限公司負責
      人乙○○於八十四年三月六日簽具之同意書，在同年三月
      十四日辦理移轉登記予丁○○。否則，協議書自不可能記
      載「其中一樓部分業已移轉乙方」等語。又設若如被告所
      言，該同意書非乙○○所書立署押，係被偽造，一樓部分
      係丁○○所盜過戶者，則丁○○甫於八十四年三月十四日
      盜過戶壹樓部分，何以被告於八十五年三月二十五日與丁○○簽訂之協議書又載明「壹樓部分業已移轉乙方」，而
      不載明「一樓部分被丁○○盜過戶」；且壹樓若被丁○○
      盜過戶，被告豈有可能於該協議書上載明「貳樓部分相關
      過戶文件，甲方同意於八十五年三月二十六日交予乙方，
      以利乙方辦理移轉」云云。足認被告與乙○○之上開建設
      公司，確有欠負丁○○二千萬元以上之債務，為解決債務
      ，不得不同意將該一樓房地，轉讓給丁○○，故該同意書
      確係乙○○所書立署押。且衡諸常情，欲辦理不動產移轉
      登記，尚須書立房屋、土地移轉契約書，由雙方蓋章，轉
      讓人且必蓋用印鑑證明，提出印鑑證明書原本，並非有該
      同意書即可竣事。故該等辯護人極力請求同意書等之鑑定
      ，而不窮究協議書之真意，以推論同意書之真正，誠精擅
      於無益之調查證據之請求，略輸對事理之勾稽。且該同意
      書上之指紋係乙○○所有，業經內政部刑事警察局及法務
      部調查局鑑定屬實，已論斷如上，而本院前審已將乙○○
      平時字跡，及二次當庭書寫之字跡送請法務部調查局鑑定
      結果，則以「乙○○所書寫樣本字跡，經評認其缺乏明確
      之內部一致性，變異過大：：：本案在現有字樣，恐有失
      真顧慮之情況下，歉難憑與系爭同意書上字跡鑑定異同」
      ，而未能予以比對，有上列鑑定書在卷可稽，故殊無再將
      乙○○之筆跡送請鑑定。再者，被告已引用該協議書，並
      對協議內容主張為實在，該協議書為其所簽署，當無疑議
      ，自無再鑑定被告筆跡之必要。又本件同意書係乙○○所
      書立、簽名、按指印已論斷如上，事實已明，故被告之辯
      護人主張因被告曾出具蓋有乙○○指紋之空白紙予代書己○○，故該同意書應係利用該空白指紋紙再添加文字所偽
      造，請求鑑定該同意書上之指紋與姓名，究係先有指紋後
      再書寫姓名，或先書寫姓名及再按指紋，均無必要。且被
      告所提出己○○出具之收據一紙，亦不足據為有利被告之
      認定。另被告之辯護人雖於九十二年三月十三日具狀辯稱
      ：「被告為建杰建設公司告訴代理人，告訴丁○○等四人
      偽造文書等一案時，被告於八十五年四月五日他案（八十
      五年偵字第四五九六號）偵查庭中，當庭呈建杰建設公司
      所有之土地權狀（權狀字號：○八五中興字第○○八三六
      三號）為證物，上開權狀始於八十八年三月十一日發還，
      有該署函乙紙可按，惟承辦代書戊○○能於八十五年四
      月九日申請過戶移轉與丁○○，丁○○與戊○○所持有之
      上開過戶所必備之土地所有權狀從何而來？」云云。然本
      院前審向中興地政事務所調取第一九一一六○號登記申請
      書及其附件原本即該○八五中興字第○○八三六三號土地
      所有權狀原本（附本院證物袋），經於九十三年十一月十
      七日開準備程序時，著本院總務科持之前往彩色影印，該
      影本與被告提出之前開地檢署發還之權狀比較相似，再與
      該地政事務所檢附之權狀原本比較，則又不同，認被告領
      自地檢署之所有權狀非原本，應係影本，並記明筆錄（見
      更(一)卷(二)卷第八十四、五頁），凡此有各該權狀附於本院
      前審證物袋可資比對。故該辯護人誤影本之權狀為原本，
      而質疑丁○○及戊○○辦理過戶登記之土地所有權狀何來
      ？至此當可釋疑。被告請求函請中央地政事務提供二次申
      請補發權狀，何人領取，為何申請日期不同，核發之權狀
      均相同，核無必要，併此敘明。
五、另查，座落臺中市○○段第二五○地號上第六樓建物全部及
    應有部分土地，該房屋全部，原先因被告向丙○○借貸，而
    將起造人乙○○變更為丙○○（見一三六二七號偵查卷第四
    十五頁，及三十三、三十四頁）。而被告於檢察官偵查中，
    在檢察官訊以：六Ｆ、七Ｆ是否丙○○的？亦坦承：「我資
    金不夠向他借錢，後來丙○○賣給丁○○的（見一三六二七
    號偵查卷第二三五頁背面第一－三行）。且因係被告向丙○○借錢才將原起造人乙○○變更為丙○○，為恐發糾紛，故
    丁○○、丙○○與被告及乙○○始於八十五年五月十七日訂
    立協議書，內載：「立協議書丁○○（以下稱甲方）丙○○
    （以下稱乙方）乙○○（以下稱丙方），參方同意就債權債
    務關係達成協議，茲臚列條款如左：(一)丙方同意將座落臺中
    市○○段二五○地號上之建物第六樓全部及應有部分土地轉
    讓予甲方，買賣價款五百五十萬元整。乙方同意配合丙方過
    戶事宜，(二)以下略」上列四人均簽名蓋章或簽名按指紋於後
    。故被告誣指丁○○，戊○○盜過戶（意指盜用印章盜領印
    鑑證明、偽造不動產移轉契約書等犯行，自係誣告。且被告
    控告丁○○、戊○○等詐欺等案，經檢察官偵查後，認係被
    誣告，依據大法官會議第五十三號解釋意，逕就誣告起訴，
    並對於被告丁○○、戊○○二人簽准結案，不另為不起訴處
    分，亦有該簽呈附卷可按（見一三六二七號偵查卷第二百五
    十八頁）。又被告以外之人於偵查中向檢察官所為之陳述，
    除顯有不可信之情況者外。得為證據，刑事訴訟法第一百五
    十九條之一第二項定有明文。茲被害人丁○○、戊○○、己○○，丙○○於偵查中，均陳述被告有將上開不動產轉讓予
    丁○○，核與同意書、協議書所載相同，顯屬可採，復有同
    意書、協議書附卷可證，而被告以告訴狀及補充理由狀誣指
    上開不動產係被丁○○等盜過戶，以盜用印章、盜領印鑑證
    明、偽造文書為之，亦有各該告訴狀、補充理由狀在卷為憑
    ，故被告誣告之事證已臻明確，犯行堪資認定。
六、末查，被告控訴丁○○、戊○○盜過戶五樓Ａ棟，及四樓Ａ
    棟等部分及乙○○控告己○○詐騙建杰公司大小印鑑章、盜
    領公司印鑑證明，偷過戶三、七樓建物部分，因丁○○等並
    未提出其有權過戶上列房屋之同意書、協議書或其他合約加
    以證明，被告八十五年九月二十三日所提補充告訴丁○○等
    四人共同詐騙買賣集團云云，並未誣指周某等有何犯罪事實
    ，八十五年九月十八日及九月十二日之補充理由狀亦然。另
    被告指控戊○○未為其辦理塗銷協議書（八十五年三月二十
    五日）第二項之登記，因邱女確未為之辦理，故尚難認被告
    有上列此部分之誣告犯行。
七、核被告所為，係犯刑法第一百六十九條第一項之誣告罪，被
    告與乙○○雖多狀誣告數人，惟其犯行主要侵害者為國家法
    益，自僅成立一誣告罪。又被告係建杰建設有限公司之實際
    負責人，乙○○為名義負責人，被告控告丁○○等詐欺、盜
    過戶等犯行後，乙○○亦於八十五年十月十五日、八十六年
    九月十二日先後以建杰建設有限公司兼法定代理人身分提出
    告訴理由狀及補充告訴理由狀，及於八十五年十二月九日，
    以同一身分具狀聲請鑑定指印及同意書，且同意書係乙○○
    所書寫，與丁○○之協議書係被告所簽署，與丁○○、丙○○之協議書則為被告及乙○○所共同簽名及按指印，故被告
    與乙○○顯係共同經營建杰公司，而共同反悔上開協議，而
    推由被告先行告訴，乙○○接續為之控告丁○○等，故被告
    與乙○○之間，顯有犯意聯絡及行為分擔，為共同正犯。又
    被告於八十五年七月十八日提出告訴狀，又於同年八月二十
    六日再提刑事補充狀，同年八月三十日提出刑事補充狀，再
    於同年九月二日再提補充告訴狀，同年十月十五日再由建杰
    公司兼法定代理人乙○○提告訴理由狀，均係一誣告行為後
    之接續誣告行為，為接續犯，應僅論以一罪。又公訴人雖僅
    就被告八十五年七月十八日及八十五年十月十五日建杰公司
    兼法定代理人乙○○之誣告犯起訴，然事實欄一之(一)、(二)、
    (四)之犯行因與起訴部分係接續犯，為同一犯罪事實，本院自
    得併予論處。至於被告指訴丁○○、戊○○盜過戶五樓Ａ，
    四樓Ａ等部分及乙○○指控己○○詐騙建杰公司大小印章、
    盜領公司印鑑章偷過戶第三、七樓建物部分，與被告指控戊○○未為之塗銷抵押權部分，均不成立誣告罪，已論述如理
    由六，因此部分未曾起訴，故僅敘明如上，而不載明不另為
    無罪之諭知。再者，被告雖於八十三年十二月一日起至八十
    四年十一月二十二日止，因誣指蔡玲嬅教唆夥人將其打傷，
    何源富帶人至其家中恐嚇，陳進雄率眾至其家中對其恐嚇，
    而被公訴人於八十六年九月四日，依誣告罪以八十六年偵字
    第三○四號提起公訴，並經原審及本院先後判刑在案（詳見
    更(一)卷(二)卷第六十二頁－七十頁）。然該案之誣告內容與本
    案不同，足見犯意各別，與本案並無連續犯之裁判上一罪關
    係，附此敘明。再者被告於行為時，有精神耗弱之疾病，此
    有行政院衛生署草屯療養院之精神鑑定報告書附卷可證，應
    依法減輕其刑。
八、原審對被告予以論罪科刑，固非無見，惟查，原審未就事實
    欄所列接續未經起訴之誣告犯行部分併予審酌，雖被告上訴
    意旨否認犯罪，並無理由，然原審判決既有未當，自應由本
    院予以撤銷改判。查，被告接續誣告數人，且犯罪後飾詞卸
    責，態度不佳，原應從重量刑，惟念被告學識不高，且係因
    債權債務之糾葛而起，並認丁○○對協議內容未完全履行，
    心有反悔，致犯本罪，故予從寬科處如主文第二項所示之刑
    。
九、被告經合法傳喚，無正當理由不到庭，爰不待其陳述，逕行
    判決。又被告雖為精神耗弱之人，但並無心神喪失狀態，核
    無停止審判之必要，併此敘明。
據上論斷，應依刑事訴訟法第三百六十九條第一項前段、第三百
六十四條、第二百九十九條第一項前段、第三百七十一條，刑法
第二十八條、第一百六十九條第一項、第十九條第二項，判決如
主文。
本案經檢察官甲○○到庭執行職務。
中　　華　　民　　國　　94　　年　　12　　月　　28　　日
              刑事第二庭  審判長法　官　李　璋　鵬
                                法　官　方　艤　駐
                                法　官　胡　森　田
上列正本證明與原本無異。
如不服本判決應於收受送達後十日內向本院提出上訴書狀，其未
敘述上訴之理由者並得於提起上訴後十日內向本院補提理由書（
均須按他造當事人之人數附繕本）。
                                書記官　林　振　甫
中　　華　　民　　國　　94　　年　　12　　月　　29　　日
                                                      Ｉ
